臺灣臺中地方法院民事判決　九十三年度家訴字第一七號
　　原　　　告　甲○○
　　被　　　告　乙○○
　　訴訟代理人　廖朝祥
右當事人間請求給付扶養費事件，本院於民國九十三年五月十一日言詞辯論終結，判
決如左：
    主　　　文
被告應給付原告新台幣參拾捌萬陸仟捌佰陸拾伍元整暨自九十二年十二月十七日起至
清償日止，按年息百分之五計算之利息。
原告其餘之訴駁回。
訴訟費用由被告負擔二分之一，餘由原告負擔。
本判決第一項於原告以新台幣壹拾參萬元供擔保後，得假執行。
原告其餘假執行聲請駁回。
    事　　　實
甲、原告方面：
  一、聲明：被告應給付原告新台幣（下同）七十二萬元暨自起訴狀繕本送達翌日起
      算至清償日止，按年息百分之五計算之利息，並願供擔保請准宣告假執行。
  二、陳述：
  (一)原告原名林玉蓉 (民國九十一年五月九日更名)，於八十五年三月十一日與被
      告結婚，嗣於八十五年十月二十二日協議離婚，並辦妥離婚登記。但二人於離
      婚後仍同居共同生活，原告因而自被告受胎，並於八十六年九月二十九日產下
      林子馨。被告自林子馨出生迄今均未對兩造之子林子馨盡扶養義務。查林子馨
      於八十六年九月二十九日出生至九十二年九月廿八日共有六年。而原告因須外
      出工作始能維持生活，因此必須雇請褓母照顧林子馨，每月褓母費用為二萬元
      ，又林子馨每月之養育費用（含奶粉、醫療、衣物等）至少需五千元，合計每
      月之扶養費用至少需二萬五千元。原告請求被告應分擔一萬元，於法自屬合理
      。則每年被告應分擔十二萬元之扶養費用，被告顯受有利益致原告受有損害，
      爰依不當得利法律關係請求被告給付七十二萬元及其法定利息。
  (二)對被告抗辯之陳述：
      兩造於子女出生後同居共八個月，同居期間兩造及子女生活費用每月三萬元均
      由被告負擔。至被告所提至汽車廠找被告之事，係在林子馨出生前之事。原告
      原本月入十萬元，九十年八月泡沫紅茶店結束後變成三萬元，訴訟後受僱於人
      ，月薪為二萬二千元。
  三、證據：提出戶籍謄本、出生證明書及手術同意書、麻醉同意書（均為影本）各
      乙份及戶籍謄本正本乙份為證，並聲請訊問證人林蔡月、黃文俐。
乙、被告方面：
  一、聲明：原告之訴及假執行之聲請均駁回。
  二、陳述：被告與原告原為夫妻關係，嗣後因故離婚，離婚後仍同居一處，同居期
      間原告自被告受胎生下長女林子馨。林子馨出生後，兩造及林子馨同居一年多
      ，同居期間兩造及林子馨每月生活費用三萬元由被告負擔，兩造分居後，林子
      馨與原告同住，被告曾與原告協議林子馨由被告帶回自己養，不為原告所同意
      ，因而拒絕給付七十二萬元之教養費用。原告原擔任汽車阪金師傅月入四萬元
      ，因原告於八十五年九月後至汽車廠擾亂，不得不於八十七年七月間離職，離
      職後收入不定，平均約三萬元。
  三、聲請訊問證人廖朝祥。
丙、本院依職權函請稅捐機關提供兩造財產清冊。
    理　　　由
一、本件原告主張兩造原為夫妻關係，嗣於八十五年十月二十二日協議離婚。離婚後
    二人仍同居共同生活，原告因而自被告受胎，於八十六年九月二十九日產下林子
    馨。被告自林子馨出生迄今已有六年未對原告林子馨盡扶養義務。而原告工作所
    需，不得不以月薪二萬元雇請褓母照顧林子馨，加上林子馨每月之養育費用五千
    元，合計每月之扶養費用至少需二萬五千元。兩造應各半負擔林子馨之教養費用
    ，原告僅請求被告按月分擔一萬元，則自林子馨出生迄訴訟時，被告應分擔七十
    二萬元之教養費用，爰依不當得利之法律關係請求被告給付七十二萬元及其法定
    利息等情。被告則以，兩造原為夫妻關係，嗣後因故離婚，離婚後仍同居一處，
    同居期間原告自被告受胎生下長女林子馨。林子馨出生後，兩造及林子馨同居一
    年多，同居期間兩造及林子馨每月生活費用三萬元由被告負擔。原告原擔任汽車
    阪金師傅月入四萬元，於八十七年七月間離職，離職後收入不定，平均約月入三
    萬元。
二、原告主張兩造原為夫妻關係，嗣於八十五年十月二十二日協議離婚，並辦妥離婚
    登記。二人於離婚後仍同居共同生活，原告因而自被告受胎，並於八十六年九月
    二十九日產下林子馨，兩造分居後，林子馨與原告同住，被告未再給付林子馨扶
    養費用之事實，業據提出戶籍謄本、出生證明書、手術同意書、自費同意書 (均
    為影本)各乙份及戶籍謄本正本乙份為證，並有法務部調查局九十三年三月二十
    六日調科字第０九三００一一一六六０號鑑定通知書乙份附卷可稽。依上開鑑定
    通知書載明「依遺傳法則，林子馨之各項ＤＮＡ型別分別與乙○○之各項相對應
    型別均無矛盾，經計算其ＣＰＩ值為一九六五以上，因此認為林子馨與乙○○極
    可能（機率百分之九九點九以上）具有一親等血緣關係（即父女關係）」（按依
    統計原理ＣＰＩ值為一千以上，即可判別為百分之九九點九有一親等血緣關係）
    。被告到庭後，對於林子馨為其與原告離婚後同居期間所生子女，兩造分居後，
    林子馨與原告同住，被告未再給付林子馨之扶養費用，不為爭執，並據證人即原
    告之母林蔡月到庭證述略以：被告與原告離婚，離婚後兩造同居生下子女林子馨
    ，小孩八月大帶回讓我帶，期間被告曾經來看過小孩一次，被告有承認小孩是他
    的（九十二年十二月二十五日筆錄參照）。又證人即褓母黃文俐亦證述略以：林
    子馨出生後，我擔任其褓母二、三個月，小孩六、七月個月後，又帶回來讓我帶
    一個多月。帶小孩時，甲○○與被告同住，住在我家隔壁，褓母費也是二人一起
    給我的（九十三年二月五日筆錄參照）。另證人即被告之兄廖朝祥到院後證述略
    以：原告生林子馨的事，被告有跟我講過，也在林子馨出生不久後看過。看林子
    馨前，被告一直與原告同居，沒有和其他女人同居（九十三年二月五日筆錄參照
    ）。參酌證人廖朝祥為被告之兄，衡情所為證言當無故為不利被告之證言，其後
    被告復委任其為訴訟代理人，所為證言自屬可信。其餘證人所為證言，又與證人
    廖朝祥證言相符，彼等證言亦屬可信。是被告顯係承認林子馨為其與原告所生子
    女之事實，原告此部份之主張，堪認為真實。
三、又被告辯稱原告生下林子馨後，兩造與林子馨同居一年多，被告始行離開原告與
    林子馨，同居期間兩造及林子馨之生活費用約三萬元均由被告負擔等語。原告對
    此，則以兩造於林子馨出生後，仍同居八個月，同居期間之生活費用均由被告負
    擔，以為抗辯。查證人即褓母黃文俐到院後證述略以：林子馨出後我照顧二、三
    個月，原告之母將小孩帶回去，六、七個月後，又帶回讓我照顧，小孩九個月時
    又帶回去，帶小孩期間，兩造均同住，褓母費每月一萬八千元等語（九十三年二
    月五日筆錄參照），原告對證人上開證言不為爭執，被告未能提出其他與原告同
    住期間逾八個月之證明，參酌原告之母林蔡月上開證言，應認兩造生下林子馨後
    ，被告已認領林子馨為其子女，並與原告、林子馨同居八個月，同居期間兩造及
    子女生活費均由被告負擔。
四、按父母對於未成年之子女，有保護及教養之權利義務，又對於未成年子女之權利
    義務，除法律另有規定外，由父母共同行使或負擔之，民法第一千零八十四條、
    一千零八十九條第一項前段定有明文。此與同法第一千一百十四條第一款所定，
    直系血親相互間之扶養義務者不同︵本院五十六年台上字第七九五號判例意旨參
    照︶，後者凡不能維持生活而無謀生能力時，皆有受扶養之權利，並不以未成年
    為限；而前者之未成年之子女受父母之扶養，並不以不能維持生活而無謀生能力
    為要件；倘非父母不能共同負擔義務，父母之一方支付全部未成年子女之扶養費
    後，自得依不當得利之法律關係向他方請求分擔（最高法院九十二年台上字第一
    八三二號判決參照）。查原告與被告同居期間所生子女林子馨於八十六年九月二
    十九日出生，兩造於林子馨出生後，被告已認領林子馨為其子女，且三人同居八
    個月之久，同居期間三人生活費用均由被告負擔，被告已認領林子聲，並有自幼
    撫育林子馨之事實，已如前述。依上說明，林子馨既為兩造所生之未成年子女，
    兩造對林子馨即應共同負擔教養費用。而兩造自分居後，被告未負擔林子馨之教
    養費用，均由原告負擔，被告顯係受有利益，致原告受有損害，原告自得請求被
    告給付分居後即八十七年五月二十九日起至九十二年九月二十八日止被告應分擔
    之教養費用。次按扶養之程度，應按扶養權利者之需要，與負扶養義務者之經濟
    能力及身分定之；負扶養義務者有數人，而其親等同一時，應各依其經濟能力分
    擔義務，民法第一千一百十九條、第一千一百十五條第三項分別定有明文。是以
    本件兩造對林子馨之扶養程度，應按林子馨之需要與兩造之經濟能力及身份而為
    適當之酌定，經查：
(一)本件原告名下有台中市○區○○路一七０號六樓之六建物及其基地，另有車號５
    Ｒ－一九一０號汽車乙輛（一九九六年份）；反觀被告名下並不動產，僅有Ｅ３
    －八四三八號汽車（一九九八年份），業經本院依職前查閱兩造財產清冊核閱屬
    實，就兩造財產資力言，以原告為佳。又兩造收入部分，兩造所不爭執者，被告
    於八十七年七月自汽車廠離職前，每月收入四萬元左右，離婚後收入平均約三萬
    元；原告九十年八月以前每月收入為十萬元，九十年八月泡沫紅茶店結束，原告
    收入降為三萬元，訴訟後（九十二年十月十三日）受僱雇於人，月薪降為二萬二
    千元。
(二)八十七年五月二十九日起至九十年八月二十八日止之扶養費用
　　本院參酌政府機關所為民眾平均年所得及年消費支出係依統計方法所為調查結果
    ，可資為本件林子馨請求被告給付扶養費參酌之標準，自應以原告收入遽降後之
    九十年之統計調查資料為準。經查：本件原告及子女事實上住居於台中市，本院
    依職權調閱行政院主計處九十年度台中市市民家庭收支報告資料，台中市市民該
    年度每戶所得為一百二十五萬一千一百四十四元，每戶平均三點五五人，每人平
    均所得為三十五萬二千四百三十五元；消費支出為每戶七十三萬七千七百七十二
    元，每戶平均三點五五人，每人每年平均支出為二十萬七千八百二十三元，每月
    為一萬七千三百一十九元，而兩造子女林子馨於九十年八月以前，為四歲以下兒
    童，尚未就學，除日常生活需求外，應無其他特別需求，而原告須上班工作，參
    酌兩造斯時資力 (原告月入十萬元，被告月入三萬元，合計一百五十六萬元，每
    人五十二萬元，為台中市民每人平均所得之一點四八倍)，應認消費支出為成人
    之三分之二即每月一萬七千零八十八元，而原告行使或負擔未成年人林子馨之權
    利義務，需較多時間、精力照顧，暨原告富有不動產、被告則無等情，應認兩造
    對於未成年子女林子馨應負擔數額比例為三比二，即被告應負擔未成年子女林子
    馨之扶養數額為六千八百三十五元（計算式：17088×2÷5=6835）為適當。
(二)九十年八月二十九日起至九十二年九月二十八日止之扶養費用
　　本院參酌政府機關所為民眾平均年所得及年消費支出係依統計方法所為調查結果
    ，可資為本件林子馨請求被告給付扶養費參酌之標準，自應以原告收入遽降後之
    九十一年之統計調查資料為準。經查：本件原告及子女事實上住居於台中市，本
    院依職權調閱行政院主計處九十一年度台中市市民家庭收支報告資料，台中市市
    民該年度每戶所得為一百零七萬一千七百六十七元，每戶平均三點五六人計算，
    每人平均所得為三十萬一千零五十八元；消費支出為每戶六十九萬零三百一十三
    元，每戶平均三點五六人，每人每年平均支出為一十九萬三千九百零八元，每月
    為一萬六千一百五十九元，而兩造子女林子馨於九十年八月以後至九十二年八月
    二十八日止，為四歲至六歲間之兒童，除日常生活需求外，衡諸今日學齡前教育
    普及，尚有就讀幼稚園需求，參酌兩造斯時資力 (原告月入三萬元，被告月入三
    萬元，合計七十二萬元，為台中市民每戶平均所得之零點六七倍)，應認消費支
    出為成人之三分之二即約每月七千二百一十八元（計算式：16159×0.67×2÷
    3=7218），而原告行使或負擔未成年人林子馨之權利義務，需較多時間、精力照
    顧，暨原告富有不動產、被告則無不動產等情，應認兩造對於未成年子女林子馨
    應負擔數額比例為一比二，即被告應負擔未成年子女林子馨之扶養數額為四千八
    百一十二元 (計算式：7218×2÷3=4812)為適當。
(三)綜上所述，被告自八十七年五月二十九日起至九十年八月二十八日止，應按月給
    付林子馨扶養費用為六千八百三十五元，小計為二十六萬六千五百六十五元；九
    十年八月二十九日起至九十二年九月二十八日止，應按月給付林子馨扶養費用為
    四千八百一十二元，小計十二萬零三百元。合計為三十八萬六千八百六十五元整
    ，此項被告對林子馨應負擔之扶養費用既由原告代墊，揆諸上開說明，原告自得
    請求被告返還此項不當得利之數額。從而原告請求被告返還不當得利三十八萬六
    千八百六十五元整暨自起訴狀繕本送達翌日即九十二年十二月十七日起至清償日
    止按年息百分之五計算之利息為有理由，逾此部分之請求為無理由，應予駁回。
五、原告陳明願供擔保，聲請宣告假執行，經核其勝訴部分，核無不合，爰酌定相當
    之擔保金額宣告之。至原告敗訴部分，該部分假執行之聲請，已失所附麗，不予
    准許。
六、據上論結，原告之訴一部為有理由，一部無理由，依民事訴訟法第七十九條、第
    三百九十條、第三百九十二條，判決如主文。
中　　　華　　　民　　　國　　九十三　　年　　　五　　　月　　二十五　　日
                                臺灣臺中地方法院家事法庭
~B法　　　官　陳學德
右正本證明與原本無異。
如不服本判決，應於判決送達後廿日之不變期間內，向本院提出上訴狀。
中　　　華　　　民　　　國　　九十三　　年　　　五　　　月　　 二十五　 日
~B法院書記官